臺灣高雄地方法院刑事判決
111年度金簡上字第16號
上  訴  人  臺灣高雄地方檢察署檢察官
被      告  孫書婷


上列上訴人因被告洗錢防制法等案件，不服本院高雄簡易庭111
年度金簡字第69號刑事簡易判決（聲請簡易判決處刑案號：110
年度偵字第20557、21090、22757、22773、23418號），提起上
訴，並於上訴後聲請併辦（聲請併辦案號：110年度偵字第25266
、26346、26733、26977號、111年度偵字第224、408、6036、85
28、8646號），本院管轄之第二審合議庭判決如下：
    主  文
原判決撤銷。
孫書婷幫助犯洗錢防制法第十四條第一項之洗錢罪，處有期徒刑
叁月，併科罰金新臺幣壹萬元，罰金如易服勞役，以新臺幣壹仟
元折算壹日。
    事  實
孫書婷已預見將個人金融帳戶交付他人使用，可能供犯罪集團作
為詐欺取財犯罪之工具，且倘有被害人將款項匯入該金融帳戶致
遭該犯罪集團成員提領，即可產生遮斷資金流動軌跡以逃避國家
追訴、處罰之洗錢效果，竟基於縱有人持其所交付之金融帳戶實
施詐欺取財犯罪及隱匿犯罪所得去向亦不違背其本意之幫助詐欺
取財及洗錢之不確定故意，於民國110年5月7日某時，在高雄市○
○區○○○路0號85大樓內某處，以每日新臺幣（下同）1萬元代價，
將其所有之華南商業銀行前鎮分行帳戶(帳號：000-00000000000
0號，下稱系爭帳戶)之存摺(含網路銀行帳號、密碼)等帳戶資料
，提供予真實姓名年籍均不詳臉書暱稱「李安」之詐騙集團成員
，容任該詐騙集團成員及其所屬之詐騙集團成員使用系爭帳戶遂
行犯罪。嗣該犯罪集團成員取得系爭帳戶後，即共同意圖為自己
不法之所有，基於詐欺取財、洗錢之犯意聯絡，推由該集團某成
員分別於附表「犯罪經過」欄所示時間，以該欄所載方式向附表
「被害人」欄位所示之人（下稱張雅婷等26人）詐騙款項，致張
雅婷等26人誤信而陷於錯誤，於附表「匯款時間」欄位所示之時
間，將附表「匯款金額」欄位所示之金額分別匯入系爭帳戶內（
聲請簡易判決處刑書、併辦意旨書所載「匯款時間」、「匯款金
額」有誤，應予更正、補充處，詳附表註2所示），並旋遭該犯
罪集團成員提領殆盡，而以此方式隱匿該等款項真正之去向。
    理  由
一、以下所引證據均經當事人同意有證據能力（院二卷第160頁
    ），為求精簡，不予贅述。
二、檢察官上訴意旨略以：原審判決未審酌被告孫書婷提供系爭
    帳戶尚有幫助詐欺如附表編號6至26「被害人」欄位所示之
    人之事實，此部分事實與原審判決有罪部分具有裁判上一罪
    之關係，原審判決漏未審酌，自有違誤，爰依法提出上訴，
    請求撤銷改判等語。
三、前述事實業據被告於本院審理中坦承在卷（院二卷第159頁
    ），核與證人張雅婷等26人於警詢時證述情節大致相符（警
    三卷第17-20頁、警二卷第117-120頁、警一卷第3-4頁、警
    五卷第5-7頁、警四卷第11-13頁、併偵五卷第17-19頁、併
    偵三卷第11-15、17-19頁、併偵一卷第9-13頁、併偵四卷第
    93-97頁、併偵八卷第9-12頁、併偵六卷第11-16頁、併偵二
    卷第31-33頁、併偵七卷第51-53頁、併2警卷第87-91、93-9
    7、175-178、201-203、233-234、283-284、309-311、343-
    346、377-381、383-385、441-445、473-478、533-534、58
    3-585、617-619頁），並有被告書面陳述（警二卷第11頁）
    、被告設定網路銀行約定轉入帳戶備忘錄資料（警二卷第13
    -17頁）、被告與暱稱「李安」之詐欺集團成員間臉書私訊
    對話紀錄（警二卷第19-83頁）、華南商業銀行股份有限公
    司110年5月31日營清字第1100016625號函暨檢附之系爭帳戶
    開戶基本資料與歷史交易明細（警一卷第39-59頁）、張雅
    婷等26人（除許雁亭、游惠淋、黃睿紳外）與詐騙集團成員
    間LINE通訊軟體對話紀錄（警三卷第121-164頁、警二卷第1
    33-149頁、警一卷第27-28頁、警五卷第47-52頁、警四卷第
    47-95頁、併偵五卷第149-167頁、併偵三卷第85-99頁、併
    偵一卷第105-109頁、併偵四卷第99-109頁、併偵八卷第39-
    45頁、併偵六卷第47-65頁、併偵二卷第43-44頁、併2警卷
    第111-117、207-210、235-269、287-294、317-321、349-3
    52、401-408、481-495、537-559、591-595、621頁）在卷
    可稽，足認被告上開任意性自白與事實相符。從而，本案事
    證明確，被告前開犯行，堪以認定，應依法論科。
四、論罪：
㈠、按刑法上之幫助犯，係對於犯罪與正犯有共同之認識，而以
    幫助之意思，對於正犯資以助力，而未參與實施犯罪之行為
    者而言。被告提供前述系爭帳戶資料予前述犯罪集團成年成
    員使用，而對該集團成員所犯詐欺取財、洗錢犯行提供助力
    ，然並無積極證據足認被告曾實際向張雅婷等26人施用詐術
    ，或參與提領、分得詐騙款項，或以正犯之犯意參與該集團
    成員之犯罪。是以，依罪疑唯利被告原則，應認被告係以幫
    助該集團成員犯罪之意思而為前述提供助力之行為，故其所
    為僅成立幫助犯。
㈡、是核被告所為，係犯刑法第30條第1 項前段、第339 條第1 
    項之幫助詐欺取財罪，以及刑法第30條第1 項前段、洗錢防
    制法第14條第1 項、第2 條第2 款之幫助洗錢罪。被告提供
    系爭帳戶幫助前述犯罪集團成員詐騙張雅婷等26人，且使該
    集團成員得順利提領並隱匿贓款之去向，各係以一行為觸犯
    幫助詐欺取財罪及幫助洗錢罪，應依想像競合犯之規定，從
    法定刑較重之幫助洗錢罪處斷。又被告以前述一行為，幫助
    該集團向張雅婷等26人犯洗錢罪屬一行為觸犯數同一罪名之
    同種想像競合犯，應依情節較重（即犯罪所得金額最高）者
    處斷。
㈢、檢察官於上訴後就附表編號6至26所示犯行移送併辦（聲請併
    辦案號詳附表註1），經核移送併辦部分均係被告以同一（
    交付系爭帳戶之）行為所犯，與原聲請意旨所指犯行，具想
    像競合犯之裁判上一罪關係，而為原聲請簡易判決處刑效力
    所及，應併予審理。
五、量刑：
㈠、處斷刑：
　1.被告係幫助犯，已如前述，其犯罪情節較正犯輕微，爰依刑
    法第30條第2 項規定，按正犯之刑減輕之。
　2.被告犯洗錢防制法第14條第1 項之罪，於審理中自白犯行，
    核與洗錢防制法第16條第2 項規定相符，應依法減輕其刑。
　3.被告前述犯罪，同時有前述多數減輕事由，爰依刑法第70條
    規定，遞減之。　　　
㈡、宣告刑：　　　　
　　爰以行為人之責任為基礎，並審酌被告已預見將自己所有之
    系爭帳戶提供他人使用，將使詐欺集團成員得順利取得張雅
    婷等26人因受騙而匯入系爭帳戶之款項，並增加司法單位追
    緝詐欺集團成員之困難，亦使受騙而匯款之張雅婷等26人難
    以求償，所為誠不足取；被告交付詐欺集團成員使用之金融
    機構帳戶數量為1 個，張雅婷等26人受詐騙將款項匯入系爭
    帳戶之時間約為3日（即110年5月9日至110年5月11日），與
    被告所交付之帳戶有關之被害者人數為26人，及張雅婷等26
    人遭詐欺集團成員詐欺而交付之款項金額（詳如附表「匯款
    金額」欄所示）。惟念及被告於本院審理中坦承犯行，足認
    其尚有悔悟之意，且於本院審理中積極與附表編號25所示被
    害人楊承偉達成調解，經楊承偉具狀請求本院從輕量刑，有
    本院調解筆錄及刑事陳述狀在卷可參（院二卷第239-243頁
    ），暨其於本院審理中所述之智識程度及家庭經濟狀況（因
    涉及個人隱私，不予揭露，均詳卷）等一切情狀，量處如主
    文所示之刑，並就罰金刑部分，諭知以1,000 元折算1 日之
    易服勞役折算標準。
六、不予沒收之說明：
㈠、被告以應給付楊承偉3萬元之條件，與楊承偉達成調解，有前
    述調解筆錄在卷可佐。參酌刑法第38條之1 第5 項優先保障
    被害人因犯罪所生之求償權之立法意旨，並衡以刑法沒收犯
    罪所得旨在回復犯罪發生前之合法財產秩序狀態，被告因調
    解負擔之賠償金額，既已逾本案認定被告因犯罪所獲之犯罪
    所得2萬元，若復於刑事案件中就此部分宣告沒收，將對被
    告受憲法保障之財產權造成過度侵害，有逾達成刑法第38條
    之1 規定所欲達成徹底剝奪犯罪所得目的之必要，而與比例
    原則不符，核屬刑法第38條之2 第2 項所定有「過苛之虞者
    」，爰不予宣告沒收。
㈡、張雅婷等26人匯入系爭帳戶之款項，係由前述犯罪集團成員
    所提領，非屬被告所有或實際掌控，被告就本案隱匿之財物
    不具所有權及事實上處分權，毋庸依洗錢防制法第18條第1
    項前段規定宣告沒收，附此敘明。
七、撤銷改判之理由：
    原審審理結果認被告犯幫助洗錢犯行事證明確，予以論罪科
    刑，固非無見。惟查：被告交付系爭帳戶之行為，尚涉附表
    編號6至26所示犯罪事實，又被告於上訴後，在本院審理中
    與楊承偉成立調解，原審未及審酌於此，致科刑結果及沒收
    宣告部分，尚容有未洽之處，是檢察官上訴為有理由，應予
    撤銷改判如主文。
據上論斷，應依刑事訴訟法第455 條之1 第1 項、第3 項、第36
4 條、第369 條第1 項前段、第299 條第1 項前段，判決如主文
。
本案經檢察官劉俊良聲請簡易判決處刑，檢察官李怡增上訴、移
送併辦，檢察官林敏惠到庭執行職務。
中　　華　　民　　國　　111 　年　　7 　　月　　29　　日
                  刑事第八庭  審判長  法  官  林英奇
　　　　　　　　　　　　　　　　　　　法  官  黃傳堯
　　　　　　　　　　　　　　　　　　　法  官  何一宏
以上正本證明與原本無異。
不得上訴。
中　　華　　民　　國　　111 　年　　7 　　月　　29　　日
　　　　　　　　　　　　　　　　　　　書記官　陳建志
【附錄本判決論罪科刑法條】
《洗錢防制法第14條第1項》
有第二條各款所列洗錢行為者，處7年以下有期徒刑，併科新臺
幣5百萬元以下罰金。
《刑法第339條第1項》
意圖為自己或第三人不法之所有，以詐術使人將本人或第三人之
罰金。